【裁判字號】    98,訴,4045
【裁判日期】    981218
【裁判案由】    毒品危害防制條例
【裁判全文】
臺灣臺中地方法院宣示判決筆錄      98年度訴字第4045號
公  訴  人  臺灣臺中地方法院檢察署檢察官
被      告  乙○○
                    （現另案在臺灣臺中看守所羈押中）
指定辯護人  本院公設辯護人  甲○○
上列被告因違反毒品危害防制條例案件，經檢察官提起公訴（98
年度毒偵字第4368號），本院合議庭裁定由受命法官依法獨任進
行認罪協商程序，於中華民國98年12月18日上午11時30分在本院
刑事第8法庭宣示判決，出席職員如下：
                        法  官  洪  俊  誠
                        書記官  蕭  榮  峰
                        通  譯  戴  如  謙
審判長起立朗讀判決主文、犯罪事實要旨、處罰條文、附記事項
，及告以上訴限制、期間並提出上訴狀之法院，且諭知記載其內
容：
一、主文：
    乙○○施用第一級毒品，累犯，處有期徒刑玖月。
二、犯罪事實要旨：
    乙○○素行極為不佳，前曾犯違反懲治盜匪條例、違反麻醉
    藥品管理條例等非行、恐嚇取財、恐嚇危害安全、違反毒品
    危害防制條例、詐欺等罪，乙○○前因施用毒品案件，經施
    以強制戒治後，於民國（下同）90年8月8日執行完畢釋放，
    並由臺灣臺中地方法院檢察署檢察官於同年月23日，以90年
    度戒毒偵字第413號為不起訴處分確定。乙○○復於前開強
    制戒治執行完畢釋放後5年內之91年間，再因施用第1級毒品
    案件，經本院裁定令入戒治處所施以強制戒治，並經台灣高
    等法院台中分院以91年度上訴字第1782號刑事判決判處有期
    徒刑8月，於92年3月24日確定，強制戒治則於92年6月13日
    戒治完畢釋放。乙○○嗣於90、96年間，又因先後2次恐嚇
    取財及詐欺等案件，分別經台灣高等法院台中分院、臺灣雲
    林地方法院分別判處有期徒刑3年6月、1年6月及5月確定。
    前開強制戒治部分執行至92年6月13日期滿，於翌（14）日
    入監執行上開各罪所定之刑罰，經更定其刑及接續執行後，
    於96年6月29日假釋出獄，迄98年5月28日保護管束期滿未經
    撤銷，視為執行完畢。詎仍不知悔改，復基於施用第1級毒
    品之犯意，乙○○於98年9月19日晚間20時許，在其位於新
    竹市○○○路40號506室之租屋處，以注射針筒注射血管之
    方式，施用第1級毒品海洛因1次。嗣因另涉強盜案件，於同
    年月20日下午17時20分許，在上開租屋處為警查獲，經徵得
    其同意後，採集其尿液送驗，結果呈嗎啡陽性反應，而查獲
    上情。案經臺中市警察局第2分局報請臺灣臺中地方法院檢
    察署檢察官偵查起訴。
三、按最高法院針對九十七年度刑議字第三號法律問題提案（臺
    灣高等法院暨所屬法院九十六年法律座談會刑事類提案第十
    七號）所提出「毒品危害防制條例於九十二年七月九日修正
    公布，自九十三年一月九日施行，則被告於毒品危害防制條
    例修正前，初犯施用毒品罪，又於五年內第二次再犯，經依
    修正前毒品危害防制條例規定，追訴處罰同時並施以強制戒
    治，嗣於毒品危害防制條例修正公布並施行後，於第二次強
    制戒治期滿五年後，第三次再犯施用毒品罪，被告是否應依
    毒品危害防制條例第十條規定處罰？」之法律問題，業於九
    十七年九月九日之九十七年度第五次刑事庭會議作出決議採
    甲說即肯定說，內容為「按施用第一、二級毒品為犯罪行為
    ，毒品危害防制條例第十條定有處罰明文。故施用第一、二
    級毒品者，依前揭規定本應科以刑罰。惟基於刑事政策，對
    合於一定條件之施用者，則依同條例第二十條、第二十三條
    之規定，施以觀察、勒戒及強制戒治之保安處分。又毒品危
    害防制條例於九十二年七月九日修正公布，自九十三年一月
    九日施行，其中第二十條、第二十三條將施用毒品之刑事處
    遇程序，區分為『初犯』及『五年內再犯』、『五年後再犯
    』。依其立法理由之說明：『初犯』，經觀察、勒戒或強制
    戒治後，應為不起訴處分或不付審理之裁定；經觀察、勒戒
    或強制戒治執行完畢釋放後，『五年內再犯』者，因其再犯
    率甚高，原實施之觀察、勒戒及強制戒治既已無法收其實效
    ，爰依法追訴或裁定交付審理。至於經觀察、勒戒或強制戒
    治執行完畢釋放後，『五年後再犯』者，前所實施之觀察、
    勒戒或強制戒治已足以遮斷其施用毒品之毒癮，為期自新及
    協助其斷除毒癮，仍適用『初犯』規定，先經觀察、勒戒或
    強制戒治之程序。從而依修正後之規定，僅限於『初犯』及
    『五年後再犯』二種情形，始應先經觀察、勒戒或強制戒治
    程序。倘被告於五年內已再犯，經依法追訴處罰，縱其第三
    次（或第三次以上）再度施用毒品之時間，在初犯經觀察、
    勒戒或強制戒治執行完畢釋放五年以後，已不合於『五年後
    再犯』之規定，且因已於『五年內再犯』，顯見其再犯率甚
    高，原實施觀察、勒戒或強制戒治，已無法收其實效，即應
    依該條例第十條處罰。至於第三次（或第三次以上）施用毒
    品之時間，是否宜有期間限制？以多久為適宜？則分屬刑事
    政策、專門醫學之範圍，非審判機關所能決定，有待循立法
    途徑解決。」，此有最高法院九十七年度第五次刑事庭會議
    決議意旨可資參照。經查：本件被告乙○○前曾因施用毒品
    案件，經施以強制戒治後，於90年8月8日執行完畢釋放，並
    由臺灣臺中地方法院檢察署檢察官於同年月23日，以90年度
    戒毒偵字第413號為不起訴處分確定，乙○○復於前開強制
    戒治執行完畢釋放後5年內之91年間，再因施用第1級毒品案
    件，經本院裁定令入戒治處所施以強制戒治，並經台灣高等
    法院台中分院以91年度上訴字第1782號刑事判決判處有期徒
    刑8月，於92年3月24日確定，強制戒治則於92年6月13日戒
    治完畢釋放等情，有臺灣高等法院被告前案紀錄表及臺灣臺
    中地方法院檢察署刑案資料查註紀錄表及上開判決書各一份
    在卷可按，揆之上開最高法院九十七年度第五次刑事庭會議
    決議意旨，本件被告既於毒品危害防制條例修正前，在90年
    間初犯施用毒品罪，又於五年內即在91年間再犯施用毒品罪
    ，該次犯行並經依修正前毒品危害防制條例規定為追訴處罰
    同時施以強制戒治，即屬五年內再犯並經依法追訴處罰之情
    形，則檢察官本案起訴被告於98年9月19日晚間20時許，在
    其位於新竹市○○○路40號506室之租屋處，以注射針筒注
    射血管之方式，再行施用第1級毒品海洛因1次之犯行，縱在
    被告該第二次犯行經強制戒治執行完畢釋放五年以後，已不
    合於「五年後再犯」之規定，且因已於「五年內再犯」，顯
    見其再犯率甚高，原實施觀察、勒戒，已無法收其實效，即
    應依該條例第十條規定予以處罰至明。核被告所為，係犯毒
    品危害防制條例第十條第一項施用第一級毒品罪。被告為供
    自己施用之目的而持有上開毒品，其於施用前後持有第一級
    毒品海洛因之低度行為，應為施用之高度行為所吸收，不另
    論罪。又被告乙○○前曾於91年間，因施用第1級毒品案件
    ，經本院裁定令入戒治處所施以強制戒治，並經台灣高等法
    院台中分院以91年度上訴字第1782號刑事判決判處有期徒刑
    8月，於92年3月24日確定，強制戒治則於92年6月13日戒治
    完畢釋放，被告乙○○嗣於90、96年間，又因先後2次恐嚇
    取財及詐欺等案件，分別經台灣高等法院台中分院、臺灣雲
    林地方法院分別判處有期徒刑3年6月、1年6月及5月確定，
    前開強制戒治部分執行至92年6月13日期滿，於翌（14）日
    入監執行上開各罪所定之刑罰，經更定其刑及接續執行後，
    於96年6月29日假釋出獄，迄98年5月28日保護管束期滿未經
    撤銷，視為執行完畢等情，有臺灣高等法院被告前案紀錄表
    及臺灣臺中地方法院檢察署刑案資料查註紀錄表各一份在卷
    足憑，其受有期徒刑之執行完畢後，五年內故意再犯本件法
    定本行有期徒刑以上之罪，為累犯，應依法加重其刑，併予
    敘明。
四、處罰條文：毒品危害防制條例第十條第一項，刑法第十一條
    前段、第四十七條第一項。
五、附記事項：無。
六、協商判決除有刑事訴訟法第四百五十五條之四第一項第一款
    於本訊問程序終結前，被告撤銷協商合意或檢察官撤回協商
    聲請者；第二款被告協商之意思非出於自由意志者；第四款
    被告所犯之罪非第四百五十五條之二第一項所定得以聲請協
    商判決者；第六款被告有其他較重之裁判上一罪之犯罪事實
    者；第七款法院認應諭知免刑或免訴、不受理者情形之一，
    及違反同條第二項「法院應於協商合意範圍內為判決；法院
    為協商判決所科之刑，以宣告緩刑或二年以下有期徒刑、拘
    役或罰金為限」之規定者外，不得上訴。
七、本件如得上訴，而如不服本件判決，得自收受宣示判決筆錄
    送達之日起十日內，向本院提出上訴書狀，上訴於第二審法
    院。
中    華    民    國    98    年    12    月    18    日
                        臺灣臺中地方法院刑事第八庭
                                法  官  洪  俊  誠
上正本證明與原本無異
                                書記官  蕭  榮  峰
中    華    民    國    98    年    12    月    18    日
附錄論罪科刑實體法條文：
毒品危害防制條例第十條：
施用第一級毒品者，處六月以上五年以下有期徒刑。
施用第二級毒品者，處三年以下有期徒刑。


司法院資訊處製作；財團法人民間司法改革基金會備份。
